臺灣高等法院民事判決　　　　　　　　　　　　　九十二年度上易字第一三一一號
　　上　訴　人　乙○○
　　　　　　　　丙○○
　　被上訴人　　甲○○
　　訴訟代理人　余芝櫻
右當事人間請求損害賠償事件，上訴人對於中華民國九十二年十月九日臺灣新竹地方
法院九十二年度訴字第六八三號第一審判決提起上訴，經本院於九十三年二月十六日
言詞辯論終結，茲判決如左：
    主      文
原判決關於駁回上訴人後開第二項之訴，及訴訟費用之裁判除確定部分外，廢棄。
被上訴人應給付上訴人乙○○新台幣貳拾貳萬捌仟壹佰捌拾捌元；再給付上訴人丙○
○新台幣參拾伍萬零參佰拾陸元，及均自民國九十二年九月二十六日起至清償日止，
按週年利率百分之五計算之利息。
其餘上訴駁回。
第一、二審訴訟費用除確定部分外，由上訴人負擔二分之一，餘由被上訴人負擔。
    事      實
甲、上訴人方面：
一、聲明：
  (一)原判決駁回上訴人後開之訴及該部分假執行之聲請，廢棄。
  (二)被上訴人應給付上訴人乙○○新台幣（以下同）五十六萬三千零六十六元；再給
    付上訴人丙○○八十一萬二千四百零六元；及均自九十二年九月二十六日起至清
    償日止按年息百分之五計算之利息。
  (三)上訴人願供擔保請准宣告假執行。
二、陳述：除與原判決記載相同者外，補稱略以：被上訴人就事故之發生有「超速行
    駛」、「疏於注意車前狀況」二項疏失，被害人邱聖評僅係「在設有劃分島路段
    穿越道路」一項疏失；又依道路交通管理處罰條例第四十條對於汽車駕駛行車速
    度超過規定之最高時速之處罰，其處罰顯重於同法第七十八條第三款行人不依規
    定擅自穿越車道之處罰，另被害人從分隔島出來時，連遠在肇事車輛後方一百公
    尺外之余姓證人太太都可以看見被害人，再由余姓證人看見被害人，顯見被上訴
    人在事故前若非在車內從事特定活動，即是嚴重疏於注意車前狀況。因此在判斷
    過失比例上，被上訴人應負三分之二責任。
三、證據：援用第一審所提立證方法。
乙、被上訴人方面：
一、聲明：上訴駁回。
二、陳述：與原判決記載相同。
三、證據：援用第一審所提立證方法。
    理      由
一、上訴人起訴主張：被上訴人於民國九十一年四月五日上午十時二十分許，駕駛車
    牌號碼Ｖ八—七０七二號自用小客車，由新竹縣橫山鄉往桃園縣龍潭鄉方向行駛
    ，行經新竹縣關西鎮○○○○○段北上五九點五公里處之內側車道時，本應注意
    行車速度應依標誌，無標誌者在郊區道路時速不得過六十公里之規定；以及汽車
    行駛時，駕駛人應注意車前狀況，並隨時採取必要之安全措施；且依當時情形，
    並無不能注意之情形。詎被上訴人未注意依限速行駛並減速慢行，竟以時速超過
    七十公里超速行駛，適有上訴人之子即被害人邱聖評從左側中央分隔島穿越道路
    ，遭閃避不及之被上訴人撞擊，致使邱聖評受有頭部外傷合併嚴重腦挫傷、左側
    顱內出血等傷害，經送醫急救後不治死亡。上訴人為邱聖評之父母，因被上訴人
    過失致邱聖評死亡而受有損害，為此依侵權行法律關係，請求被上訴人賠償上訴
    人乙○○一百四十六萬七千元，賠償上訴人丙○○二百九十萬六千元，及各自起
    訴狀繕本送達翌日起至清償日止按年息百分之五計算之利息（原審判命被上訴人
    應給付丙○○十一萬二千四百零六元及自九十二年九月二十日八日起算之法定遲
    延利息，而駁回上訴人其餘之訴。上訴人就所受不利判決部分，乙○○上訴求命
    被上訴人給付其中五十六萬三千零六十六元及利息；丙○○則上訴求命被上訴人
    再給付八十一萬二千四百零六元及利息，其餘及被上訴人所受敗訴部分，未經兩
    造聲明上訴，已告確定）。
二、被上訴人則以：被上訴人就本件車禍之發生之上訴人主張之喪葬費用均無意見，
    惟被上訴人之經濟能力無法負擔，當初與上訴人達成給付三百二十六萬元之共識
    是包含保險金一百四十萬元，強制責任保險一百四十萬元，後來保險公司只願理
    賠五十萬元，其餘部分被上訴人無力負擔等語，資為抗辯。
三、上訴人主張被上訴人於九十一年四月五日上午十時二十分許，駕駛車牌號碼Ｖ八
    —七０七二號自用小客車，由新竹縣橫山鄉往桃園縣龍潭鄉方向行駛，行經新竹
    縣關西鎮○○○○○段北上五九點五公里處之內側車道時，本應注意行車速度應
    依標誌，無標誌者在郊區道路時速不得過六十公里，及汽車行駛時，駕駛人應注
    意車前狀況，並隨時採取必要之安全措施之規定，且依當時情形，並無不能注意
    之情形。詎被上訴人竟未依限行駛，而仍以時速超過七十公里超速行駛，且未注
    意車前狀況，終因閃避不及而撞擊適從左側中央分隔島穿越道之上訴人之子邱聖
    評，使邱聖評受有頭部外傷合併嚴重腦挫傷、左側顱內出血之傷害，經送醫急救
    後不治死亡之事實，業據提出國軍桃園總醫院附設民眾診療服務處診斷證明書一
    件（見原審卷第十六頁）為證，並據原審調閱原法院九十一年度交訴字第一三七
    號卷宗，及相驗卷查明屬實，復為被上訴人所不爭執。而被上訴人並因過失致人
    於死，經原審法院刑事庭判決有罪，復有該九十一年度交訴字第一三七號判決書
    在卷可憑（見原審卷第四頁），自堪信上訴人所前揭主張之事實為實在。
四、按因故意或過失不法侵害他人之權利者，負損害賠償責任；汽車、機車或其他非
    依軌道行駛之動力車輛，在使用中加損害於他人者，駕駛人應賠償因此所生之損
    害；又不法侵害他人致死者，對於支出殯葬費之人，應負損害賠償責任；被害人
    對於第三人負有法定扶養義務者，加害人對該第三人亦應負損害賠償責任。又不
    法侵害他人致死者，被害人之父母、子、女及配偶，雖非財產上之損害，亦得請
    求賠償相當之金額，民法第一百八十四條第一項前段、第一百九十一條之二、第
    一百九十二條第一、二項、第一百九十四條分別定有明文。本件被上訴人因使用
    汽車過失致被害人邱聖評死亡，已如前述，而乙○○、丙○○為邱聖評之父、母
    ，並有
    人負損害賠償責任，自屬有據。茲就上訴人請求賠償之各項損害及金額，是否應
    予准許，分述如左：
  (一)殯葬費部分：上訴人乙○○主張對於被害人邱聖評之死亡，伊支出殯葬費二十二
    萬三千五百五十元，業據其提出治喪費用估價單、被害人喪葬費用收據各一件為
    證（見原審卷第三十八頁、四十一頁、第四十二頁正面），被上訴人就此亦不爭
    執，堪認上訴人主張為真，乙○○所請求被上訴人給付殯葬費二十二萬三千五百
    五十元，應予准許。
  (二)扶養費部分：被害人邱聖評係八十二年九月二十七日出生，乙○○係五十九年十
    二月四日生、丙○○則係六十一年十一月二十日出生，有全民健康保險卡乙件（
    見原審卷第十七頁）、
    邱聖評應於一百零二年九月二十六日成年，可認此時起有能力且應就上訴人負扶
    養之義務。而斯時乙○○為四十二歲，丙○○則為四十歲，依內政部公佈之九十
    年台灣地區簡易生命表，四十二歲之男性平均餘命為三十三點五四年，四十歲女
    性平均餘命為四十點一六年。而乙○○、丙○○尚有長子邱晉威分擔扶養費用，
    （八十一年八月二十五日生，見附卷戶口名簿，原審第三五頁），依八十九年度
    所得稅結算申報之受扶養直系血親尊親屬扣除額為七萬四千元計算，再依霍夫曼
    計算方式扣除中間利息後，乙○○得一次請求之扶養費為七十三萬二千八百二十
    五元（74000X19.806087/2=732825元，小數點以下四捨五入，以下同），丙○○
    得一次請求之扶養費為八十二萬五千四百四十三元（74000X22.309282/2=825443
    ），是乙○○、丙○○請求之扶養費，於此部分應予准許，逾此部分之請求，則
    不應准許。
  (三)慰撫金部分：因被上訴人之過失行為，致上訴人乙○○、丙○○中年喪子，伊等
    受有身心及精神上相當之痛苦，請求被上訴人賠償精神慰撫金，自屬有據。本院
    審酌，被上訴人為領有駕駛執照之合格駕駛人，對於道路交通安全規則應熟知，
    惟車禍後態度良好，已先賠償上訴人一百七十萬元（含強制責任賠償金一百四十
    萬元），暨兩造之身分、地位與經濟能力等情一切情狀，認乙○○、丙○○各請
    求一百五十萬元之慰撫金尚屬適當，均應予准許。
  (四)綜上，乙○○得請求之金額為二百四十五萬六千三百七十五元（二二三五五○＋
    七三二八二五＋0000000＝0000000）；丙○○得請求之金額為二
    百三十二萬五千四百四十三元（八二五四四三＋0000000＝000000
    0）。
五、次按，損害之發生與擴大，被害人與有過失者，法院得減輕賠償金額，或免除之
    。民法第二百十七條第一項定有明文。但減輕或免除所據之標準，應斟酌被害人
    與債務人之行為，為損害原因之強弱以及雙方過失之輕重，俾定債務人應負責任
    之限度；另按民法第一百九十二條、第一百九十四條，係間接被害人得請求損害
    賠償之規定，自理論言，雖係固有之權利，然其權利係基於侵權行為之規定而發
    生，自不能不負擔直接被害人之過失，倘直接被害人於損害之發生或擴大與有過
    失時，依公平之原則，亦應有民法第二百十七條過失相抵規定之適用，最高法院
    著有七十三年台再字第一八二號判例意旨，可資參照。本件上訴人就被害人邱聖
    評就車禍之發生與有過失，亦已是認（見本院卷第三三頁），惟辯稱在判斷過失
    比例上，被上訴人應負三分之二責任等語。經按行人穿越道路，應依左列規定：
    在禁止穿越、劃有分向限制線、設有劃分島或護欄之路段或三車道以上之單行道
    ，不得穿越道路，道路交通安全規則第一百三十四條第二款定有明文。本件經查
    被害人邱聖評於車禍發生時係從左側中央分隔島穿越道路，顯違反道路交通安全
    規則第一百三十四條第二款之規定，其有過失，自屬明確。然依車禍發生時在對
    向車道路旁目擊之被害人哥哥邱晉威於檢察官訊問時證稱：「‧‧‧我弟弟在分
    隔島上看有無來車，後來我弟弟跑出去之後即被撞到。」等語（見附卷新竹地檢
    署九十一年度相字第二一○號影本卷內，九十一年四月十八日訊問筆錄）。另車
    禍發生時開車尾隨在被上訴人所駕汽車後方之被上訴人叔叔余金貴則證稱：「有
    ，我與甲○○的車子後方相距一百公尺，我旁邊搭載我太太，快到肇事地點前，
    我太太就說前方有一小孩從分隔島衝出來，當時我沒有看到小孩站在分隔島上，
    我看到時是直接跑出來之狀態‧‧‧」（見同前日訊問筆錄）。再參酌新竹縣警
    察局就系爭車禍案之採證照片，及道路交通事故調查報告之事故現場圖（附於前
    揭相驗卷內），被上訴人所駕自小客車左側擋風玻璃有一撞擊破裂痕跡，左側前
    方葉子板有一斜向駕駛座之凹痕，凹痕下方即為向外突出之保險桿，又左側前方
    葉子板為第一撞擊點。如被上訴人所駕自小客車係向右閃躲時撞到被害人，被害
    人應先被左前方保險桿擦撞到，當不致造成左側前方葉子板之凹洞。及被上訴人
    於東安派出所並陳稱：「當時我開車行駛內線，行經車禍地點突然有一位小弟弟
    衝出來，我想閃已經閃不過了，接著就撞上了。」（同前相驗卷內九十一年四月
    十七日調查筆錄，雖其後又改稱有踩煞車，然被上訴人所駕車輛係在撞及點之後
    才有一明顯斜向右前方之煞車痕，顯見被上訴人係撞到被害人之後才採取緊急煞
    車，另左側煞車痕之起始點係在內側車道靠近右邊分道線之位置。）等一切情狀
    ，可認本件車禍之發生，應係被害人穿越馬路至中央分隔島後，曾在分隔島上查
    看有無來車，依其判斷並無危險後穿越馬路，適逢被上訴人駕車於內側車道高速
    行駛而至，被上訴人見被害人停留在分隔島上，判斷被害人不敢穿越，故亦未踩
    煞車減速，甚至加速行駛，並將方向盤轉向外側車道稍作閃躲，欲繞過被害人後
    再回到內側車道。此時被害人穿越馬路至撞擊點，因被上訴人向右閃躲之動作已
    完成，且已向左欲回到內側車道，在內側車道中央靠右之位置以車身左側前方葉
    子板撞到被害人，而因同時有向前即向左之之力道，向左之角度又甚小，造成左
    側有一斜向駕駛座之凹痕，並造成左側前方擋風玻璃之破裂，被上訴人於撞到被
    害人後再向右偏行駛並踩煞車，始造成約近二十公尺之煞車痕。因此，被上訴人
    於駕車行至中央分隔島位置時應依速限行駛，不得超速，注意車前狀況，隨時採
    取必要安全措施，乃竟超速行駛，又疏未注意車前狀況及採此必要安全措施，其
    致本損害之發生，固難辭其咎，惟被害人違規穿越設有中央分隔島之道路，其就
    損害之發生亦非無過失之責。乃本院綜合上情，認被上訴人與被害人各應負二分
    之一之過失比例，為此減免被上訴人二分之一之賠償責任，上訴人稱被上訴人應
    負三分之二過失責任，並不可採。準此，至此乙○○得請求賠償之金額為一百二
    十二萬八千一百八十八元（0000000×一／二＝0000000，小數點
    以下四捨五入），丙○○得請求之金額為一百十六萬二千七百二十二元（000
    0000×一／二＝0000000）。
六、未按「保險人依本法規定給付之保險金，視為加害人或被保險人損害賠償金額之
    一部分；加害人或被保險人受賠償請求時，得扣除之」，強制汽車責任保險法第
    三十條定有明文。查本件被上訴人駕車肇事致被害人身亡，於肇事後上訴人已受
    領保險公司所給付之強制汽車責任險理賠金一百四十萬元，上訴人同意每人各扣
    除七十萬元等情，為上訴人所自認（見原審卷第三十八頁正面）。為此，乙○○
    、丙○○應各就其所受領七十萬元強制汽車責任險保險理賠金，依規定於就前開
    請求之金額中扣除。另乙○○主張因喪葬費為其所支出，故被上訴人先前已給付
    之三十萬元，同意在伊得請求部分扣除（見原審卷第三十八頁正面），故此部分
    應於乙○○得請求部分扣除。至此，乙○○所得請求之金額為二十二萬八千一百
    八十八元及其遲延利息（0000000－000000－000000＝二二
    八一八八）；丙○○所得請求之金額則為四十六萬二千七百二十二元及其遲延利
    息（0000000－000000＝四六二七二二）。
七、綜上所述，上訴人本於侵權行為法律關係，請求被上訴人給付乙○○二十二萬八
    千一百八十八元；給付丙○○四十六萬二千七百二十二元，及均九十二年九月二
    十六日起至清償日止，按年息百分之五計算之利息，為有理由，應予准許。乃原
    審駁回乙○○此部分之請求，及僅判命被上訴人給付丙○○十一萬二千四百零六
    元及其利息，而駁回其另三十五萬零三百十六元及其利息之請求，均有未合。上
    訴意旨指摘此部分不當，求予廢棄改判，為有理由，應由本院予以廢棄並改判如
    主文第二項所示。至上訴人逾此部分之請求，不應准許，原審駁回其請求及其假
    執行之聲請，並無不合。上訴意旨指為不當，求予廢棄改判，為無理由，應予駁
    回。又本件於本院判決後即告確定，上訴人就其另受勝訴判決部分，上訴聲請宣
    告假執行，已核無必要，原審駁回此部分假執行之聲請亦無不合，亦應駁回。
八、據上論結，本件上訴為一部有理由，一部無理由，依民事訴訟法第四百五十條、
    第四百四十九條第一項、第七十九條但書、第八十五條第一項，判決如主文。
中　　　華　　　民　　　國　　九十三　　年　　　二　　　月　　二十七　　日
                                民事第二庭
                                    審判長法  官  張　耀　彩
                                          法  官  黃  嘉  烈
                                          法  官  王　仁　貴
正本係照原本作成。
不得上訴。
中　　　華　　　民　　　國　　九十三　　年　　　三　　　月　　　一　　　日
　　　　　　　　　　　　　　　　　　　　　書記官  鄭　兆　璋
